【裁判字號】    98,台上,64
【裁判日期】    980108
【裁判案由】    業務過失致人於死
【裁判全文】
最高法院刑事判決                九十八年度台上字第六四號
上  訴  人  台灣高等法院台南分院檢察署檢察官
上  訴  人
即  被  告  甲○○
選任辯護人  黃紹文律師
            徐美玉律師
            黃溫信律師
上列上訴人等因被告業務過失致人於死案件，不服台灣高等法院
台南分院中華民國九十五年五月三日第二審判決（九十五年度交
上訴字第二０一號，起訴案號：台灣台南地方法院檢察署九十四
年度偵字第七七一三號），提起上訴，本院判決如下：
    主  文
上訴駁回。
    理  由
按刑事訴訟法第三百七十七條規定：上訴於第三審法院，非以判
決違背法令為理由，不得為之；是提起第三審上訴，應以原判決
違背法令為理由，係屬法定要件。如果上訴理由書狀並未依據卷
內訴訟資料具體指摘原判決不適用何種法則或如何適用不當，或
所指摘原判決違法情事，顯與法律規定得為第三審上訴理由之違
法情形不相適合時，均應認其上訴為違背法律上之程式，予以駁
回。本件原判決認定上訴人即被告（下稱被告）甲○○有其事實
欄所載之犯行，因而撤銷第一審所為科刑之判決，改判仍論被告
以從事業務之人，因業務上之過失致人於死罪，處有期徒刑十月
。已詳敘其所憑證據及認定之理由，並對被告所辯各節，如何不
足採信，均已依據卷內資料，詳予指駁。從形式上觀察，並無任
何違背法令情形。檢察官上訴意旨略以：(一)、依原判決認定被告
所駕自用小客貨車係車頭撞擊被害人吳養所騎之機車，則被害人
應無「未注意車前狀況」之疏失，原判決卻認被害人疏未注意車
前狀況，係本件事故之肇事次因，自有違誤。(二)、原判決認定本
件事故發生當時，被害人機車於台南市○○路行近林森路口之號
誌為黃燈，據此研判，被告車輛自同市○○路轉進林森路時，應
有闖紅燈或黃燈之違規行為，原判決未予論列，理由有欠完備。
(三)、第一審法院認定被告就本件車禍固有過失，但肇事主因係出
於被害人騎機車闖紅燈所致，因而量處被告有期徒刑十月。原審
撤銷第一審判決，更為認定被告之過失為肇事主因，被害人未注
意車前狀況僅係肇事次因，然仍量處被告與第一審相同之刑，量
刑有違比例原則等語。被告上訴意旨略以：(一)、原判決以交岔路
口號誌燈號變換時間，說明被害人行近上開交岔路口時，其行進
方向之燈號應為黃燈，然既未向道路交通管理機關函詢，復未說
明其憑以認定燈號變換時間之依據，併有理由欠備及調查未盡之
可議。(二)、依證人蔡木己於第一審法院之證詞，被害人於進入上
開交岔路口時之行進燈號應已轉變為紅燈，原判決卻認定為黃燈
，亦與事實不符，同有未洽。(三)、原判決事實認定被告有轉彎車
未讓直行車先行之過失，理由又謂被告行經交岔路口，右轉變換
車道未注意右側車輛，為肇事主因等旨，有事實與理由矛盾之違
失。(四)、依第一審判決之認定，被害人係闖紅燈進入交岔路口，
足徵被告實難採有效之閃避措施，原判決漏未審酌，即逕認被告
之過失為肇事主因，實有違誤。(五)、被告雖有過失，但已提出賠
償新台幣三百五十萬元之和解方案，僅因被害人家屬不同意而未
能達成和解，原審未宣告緩刑，有失公允云云。
惟查：認事採證、證據之取捨及證據證明力之判斷，俱屬事實審
法院之職權，茍無違背經驗法則與論理法則，自不能指為違法。
本件原判決綜合被告及證人程建慈、蔡木己之供述，斟酌道路交
通事故調查表、現場圖、車禍現場照片及現場跡證等證據資料，
認定被告有本件罪行；並說明事故當時被害人行進方向之號誌應
為黃燈，及被告行經設有號誌之交岔路口，右轉變換車道，疏未
注意右側車輛為肇事主因，被害人行經設有號誌之交岔路口，未
注意車前狀況，為肇事次因；暨蔡木己於第一審審理中翻異前詞
，更稱被害人闖紅燈之證詞，係如何不足採取之理由，核與經驗
、論理法則並無違背，為其職權之適法行使，揆之上開說明，自
不能指為違法。檢察官上訴意旨(一)、(二)及被告上訴意旨(二)、(四)所
指各節，均非適法之第三審上訴理由。又原判決事實欄第一段第
五、六、九、十行已認定，被告行經設有號誌之交岔路口，疏未
注意其右邊有無來車，即貿然右轉，因而肇事等情，與理由說明
被告行經交岔路口，右轉變換車道未注意右側車輛，為肇事主因
之旨，經核並無矛盾，被告上訴意旨(三)所指，係屬誤解。而證明
同一事實之證據，如有二種以上，其中一種證據，縱有違證據法
則，然除去該部分，綜合案內其他證據，仍應為同一事實之認定
者，則原審此項違誤並不影響於判決，即不得指有調查職責未盡
及判決理由不備之違法。原判決認定被告有業務過失致人於死犯
行及事故當時被害人行進方向之號誌為黃燈，如上所述，並非專
以前揭交岔路口號誌變換時間為唯一證據，是縱原判決有如被告
上訴意旨(一)所指未說明該路口號誌變換時間依據之瑕疵，然本件
除去此部分證據，綜合案內其他所有之證據，仍應為同一事實之
認定，並不影響於原判決之主旨，自難謂原判決有違背法令情事
。再量刑輕重，係屬事實審法院得依職權自由裁量之事項，苟已
以行為人之責任為基礎，並審酌刑法第五十七條各款所列情狀而
未逾越法定刑度，即不得遽指為違法。原判決已敘明如何依刑法
第五十七條規定審酌被告犯罪之一切情狀，而於法定刑內量處適
當之刑，於法並無違誤。至緩刑之宣告，除應具備刑法第七十四
條所定條件外，並須有可認為以暫不執行刑罰為適當之情形，始
得為之，屬於法院得依職權自由裁量之事項，當事人不得以原審
未諭知緩刑指為違背法令，檢察官上訴意旨(三)、被告上訴意旨(五)
，亦非合法之第三審上訴理由。其餘上訴意旨，對於原判決究竟
如何違背法令，復未依據卷內資料為具體之指摘，徒憑己見，對
於原審認事用法之職權行使及原判決已說明論斷事項，任意指摘
，難謂已符合首揭法定上訴要件。本件上訴違背法律上之程式，
應予駁回。原審判決後，中華民國九十六年罪犯減刑條例固於九
十六年七月四日公布，並自同年月十六日施行，惟本件係從程序
上駁回上訴，被告所犯之罪，如有中華民國九十六年罪犯減刑條
例之適用，應另由檢察官或受刑人聲請減刑，本院無從調查審酌
；又本件為程序判決，上訴人請求宣告緩刑，亦無從審酌，均附
為敘明。
據上論結，應依刑事訴訟法第三百九十五條前段，判決如主文。
中    華    民    國  九十八  年    一    月    八    日
                      最高法院刑事第九庭
                          審判長法官  洪  文  章
                                法官  王  居  財
                                法官  郭  毓  洲
                                法官  黃  梅  月
                                法官  邱  同  印
      本件正本證明與原本無異
                                      書  記  官
中    華    民    國  九十八  年    一    月   十二   日
                                                      K


司法院資訊處製作；財團法人民間司法改革基金會備份。
